【裁判字號】    99,審交易,366
【裁判日期】    990825
【裁判案由】    公共危險等
【裁判全文】
臺灣高雄地方法院刑事判決           99年度審交易字第366號
公  訴  人  臺灣高雄地方法院檢察署檢察官
被      告  丙○○
選任辯護人  洪千琪律師
上列被告因公共危險等案件，經檢察官提起公訴（99年度偵字第
6547號）及移送併案（99年度偵字第11301 號），被告就被訴事
實為有罪之陳述，經本院告知簡式審判程序之旨，並聽取被告與
公訴人之意見後，本院裁定進行簡式審判程序，判決如下：
    主  文
丙○○犯不能安全駕駛動力交通工具罪，處有期徒刑參月。又犯
過失致人於死罪，處有期徒刑壹年。應執行有期徒刑壹年壹月。
    事  實
一、丙○○未考領有普通小型車駕駛執照，明知服用酒類不能安
    全駕駛動力交通工具，於民國99年1 月9 日上午10時許，在
    其位於高雄縣杉林鄉集來村通仙巷364 之1 號住處附近之鄰
    居家中，飲用酒類後，因酒醉已達不能安全駕駛動力交通工
    具之程度，仍於同年月13日下午4 時許，駕駛牌照號碼2421
    -JF 號自用小客車離去，欲前往高雄市楠梓區，而沿高雄縣
    杉林鄉○○路由北往南方向行駛，於同日下午4 時10分許，
    駕駛上開自用小客車行經高雄縣杉林鄉○○路131 號前時，
    原應注意飲用酒類後其吐氣所含酒精濃度超過每公升0.25毫
    克以上者，不得駕駛動力交通工具，及應注意汽車駕駛行駛
    時，應注意車前狀況並隨時採取必要之安全措施，而當時天
    候晴朗，日間自然光線、柏油路面乾燥、無缺陷，視距良好
    ，且無不能注意之情事，竟於飲用酒類後吐氣所含酒精濃度
    達每公升1.31毫克，仍駕駛上開自用小客車在道路上行駛，
    且行經上開地點時，疏未注意乙○○駕駛之農用搬運車同向
    在前，以致駕駛上開自用小客車右前車頭追撞由乙○○駕駛
    之農用搬運車左後車尾，乙○○因而摔落地上，而受有頸椎
    與左腓骨骨折及氣血胸，併發瀰漫性肺泡破壞與肺水腫等重
    大難治傷害，經送醫治療，仍於同年3 月27日晚間11時40分
    ，不治死亡。丙○○肇事後，留在事故現場，於有權偵查犯
    罪之警察機關，僅知悉過失致重傷之犯罪事實，但不知悉犯
    罪人前，主動向處理本件道路交通事故之警員坦承肇事，並
    接受本院裁判，經警以酒精測試器測得丙○○吐氣中酒精濃
    度高達每公升1.31毫克，始查獲丙○○服用酒類不能安全駕
    駛動力交通工具而駕駛之犯行。
二、案經乙○○之子甲○○訴由高雄縣政府警察局旗山分局報告
    臺灣高雄地方法院檢察署檢察官偵查起訴及移送併辦。
    理  由
一、本件被告丙○○所犯係死刑、無期徒刑、最輕本刑為3 年以
    上有期徒刑以外之罪，其於準備程序中就被訴事實為有罪之
    陳述，經法官告知簡式審判程序之旨，並聽取公訴人及被告
    之意見後，本院依刑事訴訟法第273 條之1 第1 項之規定，
    裁定進行簡式審判程序。
二、訊據被告對於上揭時、地，因飲用酒類後，已達不能安全駕
    駛動力交通工具之程度，而仍駕駛上開自用小客車在道路上
    行駛，並因飲用酒類後控制力薄弱與疏未注意車前狀況之過
    失，以致駕駛上開自用小客車追撞被害人乙○○駕駛之農用
    搬運車，致被害人人車倒地受傷，並因而不治死亡等犯罪事
    實，均坦承不諱，核與證人即被害人之子甲○○證述情節相
    符，並有道路交通事故現場照片12張、財團法人義大醫院診
    斷證明書2 份，以及道路交通事故現場圖、道路交通事故調
    查報告表、高雄縣政府警察局交通隊旗山分隊酒精測試報告
    、刑法第185 條之3 案件測試觀察紀錄表、博愛醫院診斷證
    明書、相驗屍體證明書、臺灣高雄地方法院檢察署檢察官檢
    驗報告書、法務部法醫研究所解剖報告書、法務部法醫研究
    所鑑定報告書、財團法人義大醫院提供被害人病歷資料各1
    份附卷可稽，被告上揭犯行，均堪認定，應依法論科。至於
    辯護人主張被害人駕駛之農用搬運車，依法不得行駛於省道
    上，且因農用搬運車速度太慢，易生危險，且無車門、安全
    帶設備，不夠安全，本件係因被告駕車撞擊被害人駕駛之農
    用搬運車時，被害人因無車門保護，始受傷嚴重，被害人就
    本件道路交通事故之發生，亦有可歸責之原因。另被害人業
    已高齡，並有心臟肥大肌纖維化，健康非佳，被害人因本件
    道路交通事故致死，被害人本身健康因素，亦為共同原因，
    本件負責治療之財團法人義大醫院誤判被害人於99年3 月27
    日可出院，以致造成被害人死亡結果，尚無從僅要求被告負
    過失責任云云。惟被害人是否依道路交通管理處罰條例第32
    條規定，駕駛非屬汽車範圍而行駛於道路上之動力機械，請
    領並隨身攜帶臨時通行證，雖因被害人死亡而無從查知，然
    本件肇事路段為鄉道○○○道，此觀前述道路交通事故調查
    報告表之記載自明，且被害人所駕駛之農用搬運車是否得行
    駛於鄉道，所涉及者亦僅係是否違反行政規定之違規行為，
    與本件道路交通事故之發生，並無相當因果關係，辯護人前
    揭主張被害人駕駛農用搬運車依法不得行駛於省道，故本件
    道路交通事故之發生，被害人與有過失云云，自無可採。又
    徒步行走之人以及騎乘機車之騎士，亦未裝設有車門或安全
    帶可資保護人體安全，且徒步行走之速度，相較於駕駛農用
    搬運車之被害人，速度更慢，倘若被告駕車追撞前方之對象
    ，並非駕駛農用搬運車之被害人，而是一般行人或機車騎士
    ，一般均不會以徒步行走速度過慢，或徒步行走或騎乘機車
    ，因無金屬外殼防護人體四周，遽認行人或機車騎士亦有過
    失，基於同一理由，辯護人以被害人駕駛之農用搬運車速度
    不快，且無車門與安全帶設計為由，推論被害人就本件道路
    交通事故之發生，與有過失，要屬無據。此外，被害人之身
    體是否硬朗、健康，與認定被告之過失責任，並無關連，尤
    以，身體健康，並非可歸責被害人事由，縱使被害人係因心
    臟肥大併心肌纖維化，而加重死亡原因，仍無從解免被告之
    過失責任，而財團法人義大醫院於99年3 月27日准許被害人
    出院，被害人並於同一日死亡，衡情應係財團法人義大醫院
    認被害人病情業已無救，而欲讓被害人能於生命終結前，在
    自己住處安詳離開人世，且客觀上並無證據顯示財團法人義
    大醫院在治療過程有何疏失，辯護人片面主張財團法人義大
    醫院於治療過程中有疏失，以致造成被害人死亡，亦無可採
    。
三、核被告所為，係犯刑法第185 條之3 之服用酒類，不能安全
    駕駛動力交通工具而駕駛罪、同法第276 條第1 項之過失致
    人於死罪。檢察官認被告過失駕駛自用小客車撞擊被害人，
    致使被害人受傷部分，並於送醫後不治死亡，係犯刑法第28
    4 條第1 項後段之過失致重傷罪，容有未合，惟因被告過失
    駕駛致被害人受傷，並因而致死之基本社會事實同一，爰依
    法變更起訴法條。被告所犯上開服用酒類不能安全駕駛動力
    交通工具而駕駛與過失致死之2 罪間，犯意各別，構成要件
    互異，侵害之法益亦不相同而為個別獨立之行為，應予分論
    併罰。被告無照且酒醉駕車，因而致被害人死亡，依法應負
    前開過失致死之刑事責任，依道路交通管理處罰條例第86條
    第1 項之規定，就前開過失致死部分，應加重其刑。被告於
    肇事後，於有權偵查犯罪之警察機關，僅知悉犯罪事實，但
    不知悉犯罪人前，主動向處理本件道路交通事故之警員坦承
    肇事，並接受本院裁判等情，除經被告供承在卷外，並有高
    雄縣政府警察局道路交通事故肇事人自首情形紀錄表1 份附
    卷可憑，是被告就過失致死部分，堪認合乎自首之要件，應
    依刑法第62條前段規定，減輕其刑，並與前開加重部分，依
    法先加後減之。至於被告所犯服用酒類不能安全駕駛動力交
    通工具而駕駛部分，依卷附刑法第185 條之3 案件測試觀察
    紀錄表記載查獲原因為「交通事故肇事」，堪認到場處理警
    員係因發現被告駕駛車輛發生本件道路交通事故，而逕對被
    告進行酒精濃度測試，尚非因被告自首而查獲，足見警員業
    已發覺其服用酒類不能安全駕駛而駕駛之行為後，被告始就
    上開酒醉駕車犯行自白，故就服用酒類不能安全駕駛而駕駛
    之犯行部分，被告尚無成立自首可言，附此敘明。本院審酌
    被告於酒後駕車在道路上行駛，對一般往來之公眾及駕駛人
    自身具有高度危險性，而被告曾因飲用酒類駕車而涉犯2次
    公共危險案件，經法院分別判處罰金與拘役確定，此有臺灣
    高等法院被告前案紀錄表1 份在卷可佐，被告竟仍無視政府
    法令之宣導及對他人生命、財產安全之尊重，於酒醉程度達
    吐氣後所含酒精成分高達每公升1.31毫克後，仍駕駛自用小
    客車在道路上行駛，影響其他用路人之安全，並因疏未注意
    車前狀況，追撞前方由被害人駕駛之農用搬運車而肇致本件
    道路交通事故，造成被害人受傷後致死之無法彌補之損害，
    其過失情節嚴重，且被告迄今仍未與被害人家屬成立和解，
    以對其犯罪所生危害，以自己之努力加以彌補，行為實屬可
    議，惟念及被告除前述公共危險案件經法院判處罰金與拘役
    之紀錄外，即無其他犯罪之判刑紀錄，有前述被告前案紀錄
    表1 份附卷可憑，素行普通，被告於本院審理期間，業已坦
    承犯行，堪認具有悔意，而本件道路交通事故，並非被告蓄
    意造成，惡性非重，並斟酌本件酒醉駕車，除造成被告自身
    嘴、腳與胸部均受傷外，此據被告自承在卷，更造成被害人
    死亡之重大損害等一切情狀，分別量處如主文所示之刑，並
    定應執行刑如主文所示。
據上論斷，依刑事訴訟法第299 條第1 項前段、第300 條，刑法
第185 條之3 、第276 條第1 項、第62條前段、第41條第1 項前
段，道路交通管理處罰條例第86條第1 項，刑法施行法第1 條之
1， 判決如主文。
本案經檢察官杜妍慧到庭執行職務。
中    華    民    國    99    年    8     月    25    日
                  交通法庭  法  官  高增泓
以上正本證明與原本無異。
如不服本判決，應於收受送達後10日內向本院提出上訴書狀。
中    華    民    國    99    年    8     月    25    日
                            書記官  王淑娟
附錄本判決論罪科刑法條全文：
刑法第185條之3
服用毒品、麻醉藥品、酒類或其他相類之物，不能安全駕駛動力
交通工具而駕駛者，處1 年以下有期徒刑、拘役或科或併科15
萬元以下罰金。
刑法第276條
因過失致人於死者，處2 年以下有期徒刑、拘役或2 千元以下罰
金。
從事業務之人，因業務上之過失犯前項之罪者，處5 年以下有期
徒刑或拘役，得併科3 千元以下罰金。

司法院資訊處製作；財團法人民間司法改革基金會備份。
